臺灣新北地方法院刑事判決
111年度易字第569號
公  訴  人  臺灣新北地方檢察署檢察官
被      告  鄭宇辰


上列被告因妨害自由等案件，經檢察官提起公訴（111年度偵字
第9849號），本院判決如下：
    主  文
乙○○犯加重誹謗罪，處拘役參拾日，如易科罰金，以新臺幣壹仟
元折算壹日；又犯公然侮辱罪，處罰金新臺幣伍仟元，如易服勞
役，以新臺幣壹仟元折算壹日；又犯恐嚇危害安全罪，處拘役參
拾日，如易科罰金，以新臺幣壹仟元折算壹日。上開拘役刑部分
，應執行拘役伍拾日，如易科罰金，以新臺幣壹仟元折算壹日。
    事  實
一、乙○○與丙○○曾為男女朋友。詎乙○○因與丙○○之感情糾紛竟分
    別為下列行為：
　　㈠基於公然侮辱及誹謗之犯意，於民國110年9月10日，在新
      北市○○區○○○街000巷0號7樓住處，使用推特通訊軟體暱稱
      「Hao00000000(此為丙○○之推特帳號)的男朋友」之帳號(
      頭像為乙○○與丙○○親吻之照片)，在特定多數人得以共見
      共聞之頁面張貼「在外面亂搞....下面很癢到處找...到
      處勾引」、「劈腿的劈腿」、「亂搞的亂搞」、「真噁心
      」、「不難約對她好就可以到手了。小心不要借他錢。他
      會賴。死不還。很愛討拍」等文字，並在文字下方張貼丙
      ○○僅身著內褲、胸罩之照片，並在上開文字、照片下方，
      標註丙○○之推特帳號，足以貶損丙○○之人格及社會評價。
　　㈡另基於公然侮辱之犯意，於110年11月19日某時，在上址住
      處，使用推特通訊軟體張貼「妳那麼破」等文字，並在此
      文字下方標註丙○○之推特帳號「Chiau20****20」，足以
      貶損丙○○之人格及社會評價。
　　㈢再基於恐嚇危害安全之犯意，於111年1月13日前某時許，
      在上址住處，使用推特通訊軟體傳送「看妳很想要我送妳
      的生日大禮」、「又開始玩了，我會弄文章把你的事情過
      程、外遇詐騙劈腿說謊欠錢過程打出來，貼在親朋好友的
      文章，還有錄影對話紀錄」、「在你推特玩張(應係文章)
      底下留言的，我都會送她們我們對話記錄還有照片給他們
      看看。」、「要我罷手可以在各大群組臉書公開向我道歉
      。向妳家人坦白妳做了哪些事情，然後把30萬還給我就沒
      事。不然妳家人、親人、同事、朋友、他朋友、他同事、
      妳朋友、妳網友，都會知道所有事情經過。」「合照我也
      會洗出來標記這女的劈腿放在外面給大家看」等文字給丙
      ○○，以此加害丙○○名譽之事恐嚇丙○○，使丙○○心生畏懼，
      致生危害於安全。
　二、案經丙○○訴由臺灣新北地方檢察署檢察官偵查起訴。
    理  由
壹、程序部分：
    按被告以外之人於審判外之言詞或書面陳述，除法律有規定
    者外，不得作為證據。惟按被告以外之人，於審判外之陳述
    ，雖不符刑事訴訟法第159 條之1 至第159 條之4 之規定，
    而經當事人於審判程序同意作為證據，法院審酌該言詞陳述
    或書面陳述作成時之情況，認為適當者亦得為證據。刑事訴
    訟法第159 條之5 第1 項定有明文。本案所涉被告以外之人
    於審判外所為之陳述及所製作之文書，經檢察官、被告乙○○
    均未爭執（見本院卷第32頁），且本院審酌結果，認該證據
    資料製作時之情況，尚無違法不當及證明力明顯過低之瑕疵
    ，以之作為證據應屬適當，依上開規定，認該等供述證據均
    具證據能力。又卷內之文書證據，亦無刑事訴訟法第159條
    之4 之顯有不可信之情況與不得作為證據之情形，本院審酌
    上開證據資料製作時之情況，尚無違法不當及證明力明顯過
    低之瑕疵，亦認為以之作為證據應屬適當，是依刑事訴訟法
    第159 條至第159 條之5 規定，所引用之卷證所有證據，如
    下揭所示均有證據能力，合先敘明。
貳、實體部分：
一、認定事實之理由與依據：
    訊據被告固坦承於事實欄一㈠、㈡所示時、地，在推特上張貼
    事實欄一㈠、㈡所載之文字及照片；另在事實欄一㈢所載時、
    地傳送事實欄一㈢所示之文字給丙○○，然辯稱：事實欄一㈠、
    ㈡我並沒有將丙○○的名字打出來，也不是指丙○○，我只是講
    出我的心情，抒發壓力。而事實欄一㈢所示傳送訊息部分，
    我沒有想要讓丙○○名譽不好或是丟臉，我只是說說而已云云
    。經查：
　　㈠被告於110年9月10日，在新北市○○區○○○街000巷0號7樓住
      處，使用推特通訊軟體暱稱「Hao00000000(此為丙○○之推
      特帳號)的男朋友」之帳號(頭像為乙○○與丙○○親吻之照片
      )，張貼事實欄一㈠等文字，並在文字下方張貼丙○○身著僅
      穿內褲、胸罩之照片，標註丙○○之推特帳號；另於110年1
      1月19日某時，在上址住處，使用推特通訊軟體張貼「妳
      那麼破」等文字，並在此文字下方標註丙○○之推特帳號「
      Chiau20****20」；又於111年1月13日前某時許，在上址
      住處，使用推特通訊軟體傳送事實欄一㈢等文字給丙○○等
      節，業據證人即告訴人丙○○於檢察事務官詢問、檢察官訊
      問時證述在案（見臺灣新北地方檢察署111年度他字第142
      5號卷，下稱他字卷，第3至4頁、48至56頁、111年度偵字
      第9849號卷，下稱偵查卷，第4至5頁），並有上開推特頁
      面截圖、推特私訊截圖在卷可查（見他字卷第5至14頁、1
      5至25頁），亦為被告所坦認，堪認上情為真。
　　㈡按刑法第309 條第1 項公然侮辱罪，係指對人嘲笑、侮蔑
      ，其方法並無限制，不問以文字、言詞、態度、舉動，只
      須以公然方式為之，而足使他人在精神上、心理上有感受
      難堪或不快之虞，足以減損特定人之聲譽、人格及社會評
      價即足；所謂「公然」係指不特定多數人或多數人得以共
      見共聞之狀態，不以實際上已共見或共聞為必要，且衹須
      侮辱行為足使不特定人或多數人得以共見共聞，即行成立
      ，有司法院院解字第2033號解釋意旨可資參照；另按誹謗
      罪是保護被害人名譽法益，而所謂的名譽，是指在社會生
      活之人對於被害人客觀地位的外在評價，因此，傳述特定
      的事項改變被害人上述的評價，即為侵害名譽之方式；又
      誹謗罪所保護之「外在名聲」（也就是被害人的「社會名
      聲」），是透過一般人的社會觀感與共識所形成，建立在
      一般人對被害人過去生活及行為的看法，所以「傳述被害
      人未被揭露的生活或行為」，亦會影響一般人對被害人過
      去生活及行為的看法，造成貶損被害人名譽的結果。查：
　　　⒈被告於檢察官偵訊時業已坦認，其張貼事實欄一㈠、㈡文
        字、照片之推特內容，追蹤被告推特之人均得以見聞（
        見他字卷第61頁），亦即經被告同意追蹤者均得以共見
        共聞並留言發表意見或傳送心情貼圖，則被告在上開推
        特頁面留言發表事實欄一㈠、㈡文字、照片，處於特定多
        數人可共見共聞之公然狀態，先予敘明。
　　　⒉被告雖辯稱未指名道姓云云。然被告是使用組合告訴人
        帳號而成之「Hao00000000的男朋友」為其推特之帳號
        ，且又使用被告與告訴人親吻之照片為其頭像，並在每
        則文字、照片下一再標註告訴人使用之帳號，明顯可見
        係針對告訴人，已足使瀏覽上開推特頁面之人依前後脈
        絡即可辨識被告貼文所指即係告訴人無訛。是被告辯稱
        貼文內未指名道姓，無法特定係指告訴人云云，要屬臨
        訟卸責諉過之詞，委無足取。
　　　⒊又被告就事實欄一㈠、㈡所發表之文字內容，係指他人對
        愛情不忠、欠錢不還、對於性行為態度隨便之意思，屬
        對人負面之評價，依一般社會通念，將使遭謾罵之對象
        在精神、心理上感覺難堪，自足以貶損其名譽，進而貶
        損遭謾罵之人之人格尊嚴及社會評價，被告於行為時乃
        年滿31歲之成年人，具有一定之智識程度與社會經驗，
        對上情自難諉為不知。參以被告為上述留言貼文時，業
        已與告訴人因感情糾紛發生爭執而分手，益徵被告在特
        定多數人得以見聞之推特頁面上公開發表事實欄一㈠、㈡
        等文字，主觀上確有侮辱、貶抑告訴人之意，客觀上達
        到貶損告訴人名譽及社會評價之程度，亦足使告訴人在
        精神上、心理上感受到難堪或不快之虞，核與刑法第30
        9條公然侮辱之構成要件相符。被告辯稱只是抒發心情
        云云，自屬無據，不足採信。
　　　⒋另被告於推特上張貼告訴人身著僅穿內褲、胸罩之照片
        ，將屬告訴人私生活之數位影像照片上傳至特定多數人
        得以共見共聞之推特上，內容事涉個人隱私，足使瀏覽
        該頁面之特定多數人對告訴人產生貶抑之負面評價，即
        屬上開「傳述被害人未被揭露的生活或行為」侵害告訴
        人名譽、社會評價之誹謗手段，成立刑法第310 條第2 
        項加重誹謗罪。
　　㈢按刑法第305條之恐嚇罪，所稱以加害生命、身體、自由、
      名譽、財產之事，恐嚇他人者，係指以使人生畏怖心為目
      的，而通知將加惡害之旨於被害人而言（最高法院52年台
      上字第751號判決意旨參照）。又按刑法第305條恐嚇罪之
      恐嚇，係僅以通知加害之事使人恐佈為已足，不必果有加
      害之意思，更不須有實施加害之行為（最高法院75年度台
      上字第5480號判決要旨參照）；刑法第305條恐嚇危害安
      全罪所保護之法益，係為個人免於恐懼之意思決定自由，
      因此祇須行為人客觀上將加害生命、身體、自由、名譽與
      財產等事項通知他人，而該通知事項，依其所通知之方法
      、態樣、內容，以社會一般觀念加以客觀判斷，確足以使
      受到惡害通知之人心生畏懼，致危及其在社會日常生活之
      安全感，即應成立本罪。恐嚇罪之成立並不以行為人真有
      加害之意為必要，而被害人是否心生畏懼，依前所述，亦
      應本於社會客觀經驗法則以為判斷基準。從而，審酌行為
      人是否構成刑法第305條之罪，應著重於其手段及行為是
      否不法，始足當之。查被告傳送事實欄一㈢所示之訊息給
      告訴人係因被告認為告訴人劈腿、欠錢不還，而觀以事實
      欄一㈢之文意，係向告訴人傳達其羞辱告訴人之可能性，
      且被告於訊息中亦自承：我會讓你更丟臉等語（見他字卷
      第18頁），而告訴人於偵查中亦證稱：對於上開訊息內容
      感到害怕等語（見他字卷第52至54頁），可見該訊息內容
      係以散佈不名譽之事等後果，威脅告訴人，自屬於加害名
      譽之恐嚇言詞，且其內容對於告訴人之名譽，確實已足發
      生危害於安全。至被告係基於何動機而為該恐嚇之言詞、
      有無實現惡害之意思，要非所問。從而，被告上開行為，
      應該當於刑法第305條之恐嚇危害安全罪，此情已足認定
      ，被告辯稱其並無恐嚇犯意，亦無付諸實行云云，要無足
      取。
　　㈣綜上，本件事證明確，被告犯行足以認定，應依法論科。
二、論罪科刑：
　　㈠核被告就事實欄一㈠所為，係犯刑法第309條第1項之公然侮
      辱罪及同法第310條第2項之加重誹謗罪；事實欄一㈡所為
      ，係犯刑法第309條第1項之公然侮辱罪；事實欄一㈢所為
      ，係犯刑法第305條之恐嚇危害安全罪。
　　㈡被告就事實欄一㈠公然侮辱及加重誹謗之行為；事實欄一㈢
      之恐嚇犯行，各係於密切接近之時間實施，侵害同一個人
      法益，各行為之獨立性極為薄弱，依一般社會健全觀念，
      在時間差距上，難以強行分開，在刑法評價上，應視為數
      個舉動之接續施行，合為包括之一行為予以評價，較為合
      理，應均論以接續犯。又被告就事實欄一㈠部分，係以一
      行為觸犯上開二罪名，為想像競合犯，應依刑法第55條前
      段規定，從一重論以加重誹謗罪處斷。被告就前揭加重誹
      謗罪、公然侮辱罪、恐嚇危害安全罪部分，乃犯意個別，
      行為亦殊，應予以分論併罰。
　　㈢爰審酌被告為智識正常之成年人，應知在現代網際網路具
      有資訊快速傳播之特性，對於網路上之留言，應本諸理性
      、和平之態度使用，僅因與告訴人分手後所生糾紛，竟無
      視告訴人之名譽權益，恣意在特定多數人得以共見共聞之
      推特內，發表如事實欄一㈠、㈡所示之文字及照片，以此方
      式侮辱告訴人，並張貼告訴人之私密照片，足以毀損告訴
      人名譽，濫用其言論自由權，其犯罪動機、目的及手段均
      無可取，行為誠屬可議；又另以事實欄一㈢所示之文字內
      容恐嚇告訴人，所為實屬不該，兼衡被告之素行、推特內
      可觀看留言之人數、被告犯行持續時間及所造成告訴人損
      害之程度、被告為大學肄業之智識程度、於本院審理時自
      陳之家庭生活與經濟狀況（見本院卷第42頁），尚未能與
      告訴人達成和解或取得告訴人諒解及犯後態度等一切情狀
      ，分別量處如主文所示之刑，並諭知易科罰金、易服勞役
      之折算標準，再就拘役刑部分定應執行刑，並諭知易科罰
      金之折算標準。
據上論斷，應依刑事訴訟法第299條第1項前段，判決如主文。
本案經檢察官甲○○提起公訴，檢察官宋有容到庭執行職務。　
中　　華　　民　　國　　111 　年　　10　　月　　19　　日
                  刑事第十七庭  法　官  許菁樺
上列正本證明與原本無異。　　　　　　　　　
如不服本判決，應於判決送達後20日內敘明上訴理由，向本院提
出上訴狀 (應附繕本) ，上訴於臺灣高等法院。其未敘述上訴理
由者，應於上訴期間屆滿後20日內向本院補提理由書「切勿逕送
上級法院」。
                                書記官  陳冠云
中　　華　　民　　國　　111 　年　　10　　月　　21　　日
附錄本案論罪科刑法條：
中華民國刑法第309條
公然侮辱人者，處拘役或9千元以下罰金。
以強暴犯前項之罪者，處1年以下有期徒刑、拘役或1萬5千元以
下罰金。
中華民國刑法第310條
意圖散布於眾，而指摘或傳述足以毀損他人名譽之事者，為誹謗
罪，處1年以下有期徒刑、拘役或1萬5千元以下罰金。
散布文字、圖畫犯前項之罪者，處2年以下有期徒刑、拘役或3萬
元以下罰金。
對於所誹謗之事，能證明其為真實者，不罰。但涉於私德而與公
共利益無關者，不在此限。
中華民國刑法第305條
以加害生命、身體、自由、名譽、財產之事恐嚇他人，致生危害
於安全者，處二年以下有期徒刑、拘役或9千元以下罰金。